臺中高等行政法院判決
　　　　　　　　　　　　　　　　　　 96年度簡字第00299號
原　　　告　甲○○
訴訟代理人　王忠沂　律師
被　　　告　臺中市政府
代　表　人　乙○○
上列當事人間因就業服務法事件，原告不服行政院勞工委員會中
華民國96年3月14日勞訴字第0950052152號訴願決定，提起行政
訴訟，本院判決如下︰
　　主  文
原告之訴駁回。
訴訟費用由原告負擔。
　　事  實
一、事實概要：緣原告非法容留緬甸籍外國人AYE AYE MYINT君
    （女，下稱：A君，護照號碼：618419；居留期限：2006年3
    月15日，中文姓名李碧艷）於CAROL鞋店(址設：台中市○○
    區○○路527號)從事招呼店內客人買鞋等工作，案經台中市
    警察局第六分局於民國(下同)95年11月17日22時10分當場查
    獲，該分局遂於95年11月23日以中分六警外字第0950051969
    號函移由被告查處。嗣經被告審查屬實，乃依就業服務法第
    44條及第63條第1項規定，於95年12月4日以府勞行字第0950
    251185號函裁處原告罰鍰新台幣(下同)15萬元整。原告不服
    ，提起訴願，遭決定駁回，遂提起本件行政訴訟。
二、兩造聲明：
    (一)原告聲明求為判決：訴願決定及原處分均撤銷。
　　(二)被告聲明求為判決：駁回原告之訴。
三、兩造之陳述：
    (一)原告主張之理由：
    1.按行政機關為處分，應斟酌全部陳述與調查事實及證據之
      結果，依論理及經驗法則，判斷事實之真偽，為行政程序
      法第43條所明定。本件原告在台中市○○區○○路527號
      開設CAROL鞋店，並為負責人，於95年11月17日22時許，
      本店離職員工緬甸籍僑生A君偕同外籍人士譯音匡小柔（
      應為匡素柔之誤）、陳韻瑞等二名好友齊逛逢甲夜市，並
      於上述時間至店內參購，因A君曾於95年3月間在該店服務
      一段期間（持有合法工作證)，對店內各式鞋款、款式、
      存放位置甚為熟悉，A君為不使偕同之外籍友人久候，主
      動替好友挑選款式，前後約卅分鐘旋即偕同友人離去，於
      店門口為警方所懷疑而帶回警所，隔離偵訊製作筆錄，並
      函移被告裁處15萬元罰鍰。被告對本件事實之認定，並未
      斟酌全部關係人陳述事實經過與調查證據之結果，依論理
      及經驗法則判斷事實之真偽，致造成冤屈違法裁罰之違誤
      。
    2.查就業服務法第44條規定「任何人不得非法容留外國人從
      事工作」，依文義解釋，必須有「非法容留」及「從事工
      作」兩大要件始足當之，所謂容留外國人從事工作應係指
      容許外國人停留於某處所為其從事勞務提供或工作事實之
      行為而言，且應依客觀具體事實認定，如該外國人有勞務
      提供，而該自然人或法人對之有指揮監督關係，或有勞務
      報酬之約定者，要必有積極之證據及客觀可信度較高之事
      實認定乃可，自不應以推測擬制之方法加以認定。本件原
      告及A君於警訊中均矢口否認有在CAROL店中非法打工，A
      君並稱當時係陪同二友人一起逛街至店中幫忙挑選鞋子，
      因96年2、3月間曾合法在該店打工(有合法工作證，已當
      場提呈)，原告亦供無異詞，足見並無上述所稱「停留於
      某處所為其從事勞務」、或「該外國人有勞務提供，而該
      自然人或法人對之有指揮監督關係、或有勞務報酬之約定
      者」之情形，揆諸行政院勞工委員會91年9月11日勞職外
      第0910205655號函對就業服務法第44條規定，三令五申應
      依「客觀具體事實認定」之旨意，自應小心求證，審慎認
      定，而被告竟在毫無任何證據及其他事實佐證下作出違背
      法令之裁罰實令人難以折服。
    3.警察人員在店中並無查獲A君打卡資料及給付工資之任何
      事證，顯已缺乏從事勞務之客觀具體事實及證據，自難認
      定A君確有在原告店中工作，至於A君存放於店中之舊名片
      ，係伊於95年2、3月間在店中合法打工時所留下，有其合
      法工作許可證足以證明其曾在店中合法打工，自堪信為真
      實，此舊名片為伊過去所遺留，原告店中有時以之作為店
      中記錄鞋類卡片之用，亦屬常情，何可反執該舊名片作為
      本件非法打工之證據？
    4.綜上，請判決如訴之聲明。
    (二)被告答辯之理由：
    1.按「為保障國民工作權，聘僱外國人工作，不得妨礙本國
      人之就業機會、勞動條件、國民經濟發展及社會安定。」
      為就業服務法第42條所明定，故就業服務法制定之目的，
      乃為保障國民工作權並促進社會及經濟之發展，且避免因
      聘僱外國人工作而妨礙本國人之就業機會、勞動條件、國
      民經濟發展及社會安定。另「任何人不得非法容留外國人
      從事工作。」、「雇主聘僱外國人不得有下列情事：一、
      聘僱未經許可、許可失效或他人所申請聘僱之外國人。．
      ．．」、「違反第44條或第57條第1款、第2款規定者，處
      新台幣15萬元以上75萬元以下罰鍰。」亦分別為就業服務
      法第44條、第57條第1款及第63條第1項所明定；復依據行
      政程序法第36條「行政機關應依職權調查證據，不受當事
      人主張之約束，對當事人有利及不利事項一律注意。」、
      第43條「行政機關為處分或其他行政行為，應斟酌全部陳
      述與調查事實及證據之結果，依論理及經驗法則判斷事實
      之真偽，並將其決定及理由告知當事人。」及行政罰法第
      7條第1項「違反行政法上義務之行為非出於故意或過失者
      ，不予處罰。」等規定，則為行政機關於調查程序時所依
      據之法規及行為人於責任要件之規定，合先敘明。
    2.本件訴訟意旨略謂：按行政機關為處分，應斟酌全部陳述
      與調查事實及證據之結果，依論理及經驗法則，判斷事實
      之真偽，為行政程序法第43條所明定。本件原告在台中市
      西屯區○○路527號開設CAROL鞋店，並為負責人，於95年
      11月17日22時許，本店離職員工緬甸籍僑生A君偕同外籍
      人士譯音匡小柔、陳韻瑞等二名好友齊逛逢甲夜市，並於
      上述時間至店內參購，因A君曾於95年3月間在本店服務一
      段期間(持有合法工作證)，對於店內各式鞋款、款式、存
      放位置甚為熟悉，為不使與友人久候，主動替好友挑選款
      式，前後約卅分鐘旋即偕同友人離去，於店門口為警方所
      懷疑而帶回警所，並經被告裁處15萬元罰鍰。被告對於本
      件事實之認定，並未斟酌全部關係人陳述事實經過與調查
      證據之結果，依論理及經驗法則判斷事實之真偽。就業服
      務法第44條規定「任何人不得非法容留外國人從事工作」
      ，依文義解釋，須有「非法容留」及「從事工作」兩大要
      件始足當之，所謂容留外國人從事工作應係指容許外國人
      停留於某處所為其從事勞務提供或工作事實之行為而言，
      且應依客觀具體事實認定，如該外國人有勞務提供，而該
      自然人或法人對之有指揮監督關係，或有勞務報酬之約定
      者，要必有積極之證據及客觀可信度較高之事實認定乃可
      ，自不應以推測擬制之方法加以認定。原告及A君於警訊
      中均矢口否認有在CAROL店中非法打工，A君並稱當時係陪
      同二友人一起逛街至店中幫忙挑選鞋子，因96年2、3月間
      曾合法在該店打工(有合法工作證，已當場提呈)，原告亦
      供無異詞，足見並無上述所稱「停留於某處所為其從事勞
      務供」、或「該外國人有勞務提供，而該自然人或法人對
      之有指揮監督關係、或有勞務報酬之約定者」之情形，且
      警察在店中並無查獲該僑生打卡資料及給付工資之任何事
      證，至於A君存放於店中之舊名片，係伊於95年2、3月間
      在店中合法打工時所留下，有其合法工作許可證足證，原
      告有時以之作為店中記錄鞋類卡片之用，亦屬常情，何可
      反執該舊名片作為本件非法打工之證據等語。
    3.按依行政院勞工委員會本於其中央主管機關之地位，針對
      就業服務法第44條及第57條第1款之區別，分別有91年7月
      24日勞職外字第0910205078號函釋：「緣『就業服務法』
      (以下簡稱本法)於91年1月21日修正公布施行(依中央法規
      標準法第13條規定，自同年月23日發生效力)，為因應本
      法修正施行後適用上之疑義，本法第57條第1款、第2款、
      第3款之認定原則如下：一、本法第57條第1款『聘僱他人
      所申請聘僱之外國人』1.與第44條『非法容留』有所區分
      。2.說明：應依客觀事實判定『非法雇主』與『外國人』
      間有否構成聘僱關係，如『非法雇主』與『外國人』間『
      無聘僱關係』者，則非本款規定之範圍，而係違反第44條
      『非法容留』之規定。」及91年9月11日勞職外字第09102
      05655號函釋：「查『就業服務法』(以下簡稱本法) 第44
      條規定：『任何人不得非法容留外國人從事工作。』係指
      『自然人或法人』與外國人間雖無聘僱關係，但有未依本
      法及相關法令規定申請許可，即容許外國人停留於某處所
      為其從事勞務提供或工作事實之行為而言。若二者間具聘
      僱關係，則為本法第57條第1款之『聘僱未經許可、許可
      失效或他人所申請聘僱之外國人。』所規範。又上開有無
      聘僱關係，應依客觀具體事實認定，如該外國人有勞務提
      供，而該自然人或法人對之有指揮監督關係，或有勞務報
      酬之約定者，則難辭無聘僱關係存在。」就該二則函釋內
      容觀之，除明釋就業服務法第44條「非法容留外國人從事
      工作」之要件外，亦有區別同法第57條「聘僱未經許可、
      許可失效或他人所申請聘僱之外國人」與第44條「非法容
      留外國人從事工作」兩不同構成要件之功能；另後則函釋
      所稱應依「客觀具體事實認定」，係指應就客觀具體事實
      認定自然人或法人與外國人間有無聘僱關係而言，縱該自
      然人或法人與外國人之間無聘僱關係而不構成第57條第1
      款「聘僱未經許可、許可失效或他人所申請聘僱之外國人
      」之要件，仍應屬第44條「非法容留外國人從事工作」之
      範疇。原告訴訟意旨所謂依文義解釋，必須有「非法容留
      」及「從事工作」兩大要件始足當之，所謂容留外國人從
      事工作應係指容許外國人停留於某處所為其從事勞務提供
      或工作事實之行為而言，且應依客觀具體事實認定，如該
      外國人有勞務提供，而該自然人或法人對之有指揮監督關
      係，或有勞務報酬之約定者，要必有積極之證據及客觀可
      信度較高之事實認定乃可，自不應以推測擬制之方法加以
      認定云云，顯係合併且混淆就業服務法第44條與第57條第
      1款之構成要件，實無足採。
    4.復依行政程序法第36條及第43條於採證法則之規定，被告
      斟酌全部台中市警察局第六分局所移送之全案警訊筆錄、
      現場照片、職務報告書及放置於店內櫃檯之僑生李碧艷即
      A君店員名片，作成原告違反就業服務法第44條之行政處
      分尚非無據；原告雖於警訊筆錄中全盤否認有聘僱、非法
      容留僑生A君工作之事實並指稱A君「只是來找我玩的並沒
      有工作」及「李碧艷當時在與她的朋友聊天，我在店內忙
      著招呼客人」等語，惟依A君出入於該店內櫃檯之現場照
      片及警方職務報告書所陳內容，判斷原告有違反就業服務
      法第44條之事實並未違背論理及經驗法則，另於該店內櫃
      檯取得之「碧艷」店員名片亦足堪證明A君於許可期限屆
      滿後(按：學生工作許可證有效日期：95年3月31日)仍非
      法於該店內工作之事實，要非原告於警訊筆錄指稱「是她
      (僑生)以前留下的我沒清理掉」及起訴狀所稱「此名片為
      伊過去所遺留，原告店中有時以之作為店中紀錄鞋類卡片
      之用，亦屬常情，何可反執該舊名片本件非法打工之證據
      」等語所能否認，且A君於3月底因學生工作證屆滿離職至
      11月17日為警方所查獲期間共7個月餘未予以清理，亦顯
      與常理有悖；至原告主張A君係協同外籍人士2名逛逢甲夜
      市至店內選購鞋子而主動替好友挑選款式乙節縱然屬實，
      惟原告既於查獲當時亦在店內，竟消極不予阻止，仍放任
      容留A君於營利場所提供勞務，則原告就上述違法情節亦
      難謂無過失。
    理  由
一、按「任何人不得非法容留外國人從事工作。」、「違反第44
    條或第57條第1款、第2款規定者，處新台幣15萬元以上75萬
    元以下罰鍰。5年內再違反者，處3年以下有期徒刑、拘役或
    科或併科新台幣120萬元以下罰金。」就業服務法第44條及
    第63條第1項分別定有明文。次按「查『就業服務法』第44
    條規定：『任何人不得非法容留外國人從事工作。』係指『
    自然人或法人』與外國人間雖無聘僱關係，但有未依本法及
    相關法令規定申請許可，即容留外國人停留於某處所為其從
    事勞務提供或工作事實之行為而言。若兩者間具聘僱關係，
    則為本法第57條第1款之『聘僱未經許可、許可失效或他人
    所申請聘僱之外國人。』所規範。又上開有無聘僱關係，應
    依客觀具體事實認定。」亦經行政院勞工委員會91年9月11
    日以勞職外字第0910205655函釋在案。
二、本件原告非法容留緬甸籍外國人A君於CAROL鞋店從事招呼店
    內客人買鞋等工作，案經台中市警察局第六分局於95年11月
    17日22時10分當場查獲，該分局遂於95年11月23日以中分六
    警外字第0950051969號函移由被告查處。嗣經被告審查屬實
    ，乃依就業服務法第44條及第63條第1項規定，於95年12月4
    日以府勞行字第0950251185號函裁處原告罰鍰15萬元。原告
    不服，循序提起本件行政訴訟，請求撤銷訴願決定及原處分
    ，並為如事實欄所示之主張。
三、原告雖為上開主張，惟按，就業服務法第44條所謂之「非法
    容留外國人從事工作」，係指與外國人間無聘僱關係之存在
    ，而未依就業服務法及相關法令規定申請許可，即容許外國
    人停留於其處所為其從事勞務提供或工作事實之行為而言。
    本件原告及外國人A君於95年11月17日23時35分至台中市警
    察局第六分局製作調查筆錄均否認有違反就業服務法之情事
    ，然據台中市警察局第六分局警員之職務報告書所載略以：
    「職於95年11月17日據報在台中市○○區○○路527號CAROL
    鞋店有緬甸籍僑生非法打工，經警方於21時40分到達現場，
    並於店內、外勘察中發現，緬甸籍僑生李碧艷君(即A君)於
    店內招呼客人，並幫忙客人介紹鞋款，並且人立於櫃檯內，
    且櫃檯處放置印有李碧艷姓名名片一盒，於是警方於22時10
    分進入店內．．．在警方告知緬甸籍僑生李碧艷及現場負責
    人甲○○違反就業服務法須到案說明後，緬甸籍僑生仍舊在
    店內取鞋給客人．．．」等語。再依據警方所拍攝之照片觀
    之，外國人A君係站立於原告店內之櫃檯招呼客人，櫃檯上
    並留有A君之名片，依據經驗法則及論理法則判斷，客觀上A
    君應有為原告提供勞務或工作之事實。至原告主張外國人A
    君係偕同外籍人士2名逛逢甲夜市至店內選購鞋子，其主動
    替好友挑選款式，A君並非在店內工作云云。然A君在台中市
    警察局第六分局所製作之訊問筆錄，陳稱其是95年11月17日
    21時前往CAROL鞋店的；而匡素柔出具之聲請書則記載係於
    當日22時前往CAROL鞋店的，雙方所稱之時間不同，對於原
    告有否陪同陳韻瑞、匡素柔一同前往CAROL鞋店，已值可疑
    。又依卷內所附之照片觀之，A君於該店內進出櫃檯招呼客
    人，如A君係陪同朋友至該店參購鞋子，即無進出櫃檯之必
    要，參以台中市警察局第六分局警員之職務報告書所載，係
    據報在CAROL鞋店有緬甸籍僑生非法打工，前往該店內、外
    觀察約30分鐘後，認定A君在該店內非法工作始加以取締。
    準此，A君有在該店內非法工作之事實，堪以認定。A君在原
    告店內工作，然無證據證明原告有聘僱及支付薪資之事實，
    惟原告未經申請許可，卻容留A君在其店內工作，已違反就
    業服務法第44條之規定，至於A君有無打卡或原告有無給付
    工資，對於A君在該店內非法工作之事實，並不生影響。而
    原告既於查獲當時亦在店內，竟不予阻止，仍放任容留A君
    於營利場所提供勞務，原告縱無故意，亦為有過失。從而，
    被告依就業服務法第63條第1項之規定裁處原告15萬元罰鍰
    ，核無違誤，訴願決定遞予維持，亦無不合，原告起訴意旨
    請求撤銷，為無理由，應予駁回。本件事證已臻明確，兩造
    其餘之主張，與本件判決之結果無影響，毋庸逐一論述，附
    此敘明。又本件為簡易訴訟程序案件，爰不經言詞辯論，逕
    為判決。
四、據上論結，本件原告之訴為無理由，依行政訴訟法第233條
    第1項、第236條、第195條第1項後段、第98條第3項前段，
    判決如主文。
中　　華　　民　　國　　96　　年　 　5　　月　　2　　 日
                      第二庭法  官　林　秋　華
以上正本證明與原本無異。
如不服本判決，應於判決送達後20日內，以本訴訟事件所涉及之
法律見解具有原則性者，始得向本院提出上訴狀並表明上訴理由
，經最高行政法院許可，否則不得上訴；如於本判決宣示後送達
前提起上訴者，應於判決送達後20日內補提上訴理由書（均應依
對造人數提出繕本）。提起上訴應預繳送達用雙掛號郵票390元
（34元及5元郵票各10份)。
中　　華　　民　　國　　96　　年　　5　　月　　  8　　日
                            書記官  黃  靜  華
